Inventaris van het archief van de Commissie Opleidingen van Scheepsmachinisten, (1930) 1931
Nationaal Archief, Den Haag
Ministerie van Onderwijs en Wetenschappen: Commissie Opleidingen van Scheepsmachinisten
Cie. Opleidingen Scheepsmachinisten
1930-1931
merendeel 1931
O27581
0.10 meter; 8 inventarisnummers.
Normale geschreven, getypte en gedrukte documenten.
Nationaal Archief, Den Haag
Commissie Opleidingen van Scheepsmachinisten
Het archief bevat notulen van de vergaderingen, stukken betreffende leerplannen en conceptrapporten.
Archiefvorming
Geschiedenis van de archiefvormer
Bij de behandeling van de staatsbegroting van het jaar 1930 werd in de Tweede Kamer alom kritiek geuit op de opleiding van scheepmachinist. De klachten kwamen in het kort hierop neer, dat de opleiding van scheepmachinist ontoereikend was om de huidige technische ontwikkelingen bij te benen. De minister van 0. K. en W. besloot, naar aanleiding van deze kritiek, een commissie in te stellen, hetgeen geschiedde bij beschikking van 23 april 1931, No 8100 1, afdeling Nijverheidsonderwijs. Op 10 juni 1931 vond de installatie plaats. De opdracht van de commissie was, te onderzoeken op welke wijze, in verband met de eisen van de praktijk, de opleiding van scheepsmachinisten moest worden geregeld, hoe de leerplannen het beste werden samengesteld en hoelang de verschillende vormen van opleiding zouden moeten duren.
De commissie was als volgt samengesteld:
lid en voorzitter: ir G. Hofstede, inspecteur-generaal van het nijverheidsonderwijs
lid en ondervoorzitter M.J. van Alphen de Veer, inspecteur van het nijverheidsonderwijs, te 's-Gravenhage
leden:
L.J. Alta; technisch-inspecteur bij de N.V. Stoomvaart Maatschappij 'Oostzee', te Haarlem
W.K.L.A. van Bommel, gepensioneerd officier van de Marine-Stoom-vaartdienst le klasse, lid van de commissie belast met het afnemen van de examens ter verkrijging van het diploma machinist aan boord van koopvaardijschepen en machinist voor de sleepvaart, te 's-Gravenhage
Ir A. van Driel, scheepsbouwkundig adviseur bij de scheepvaart-inspectie, te 's-Gravenhage
F.C. Haanebrink, inspecteur van de N.V. Phs. van Ommeren's scheepvaartbedrijf, te Rotterdam
M.C. de Koning, directeur van de N.V. Stoomvaart-Maatschappij 'Nederland', te Vogelenzang
Drs Th.C.W. van Mierlo, directeur van de zeevaartschool te Den Helder
Dr ir W.J. Muller, hoofdingenieur van de N.V. Koninklijke Paket-vaart-Maatschappij, te Haarlem
J.C. Piek, leraar aan de Middelbare Technische School, tevens kweekschool voor machinisten te Amsterdam
Ir D. Ruys, ingenieur bij de N.V. Stoom-Vaart-Maatschappij 'Rotterdamse Lloyd', te Rotterdam
C. Sorgdrager, chef van de practische opleiding van scheepwerktuigkundigen van de N.V. Koninklijke Paketvaart-Maatschappij en de N.V. Java-China-Japan-Lijn te Vlissingen
L. Veenstra, voorzitter van de vereniging van scheepwerktuigkundigen, Rotterdam
tot secretaris: A.P.D. Meeter, hoofdcommies bij het departement van Onderwijs, Kunsten en Wetenschappen.
Bovendien werd de commissie verzocht een oordeel te geven omtrent het ontwerp-examenprogramma ter verkrijging van het praktijkdiploma machinist aan boord van stoom- en/of motorvaartuigen ('zee(vis)vaartdiploma's'), bestemd voor machinisten boven de 40 jaar. Bij brief van 29 juli 1931 deelde de commissie aan de minister mee, dat zij zich uitsluitend ertoe bepaald had, de aard en de omvang van de in dit ontwerp-programma vermelde examenstof, alsmede de voorwaarden voor toelating tot dit examen, aan een onderzoek te onderwerpen. Na dit onderzoek was zij van mening, dat, indien de eisen van toelating en de examenstof werden gewijzigd, zoals door de commissie aangegeven, tegen de inhoud van dit programma geen bezwaar bestond. De commissie hield 5 vergaderingen waarna rapport op 10 december aan de minister uitgebracht werd.
Hiermee eindigden de werkzaamheden van de commissie. De commissie werd opgeheven bij beschikking No 26460, afd. N.C. van 19 december 1931.
Geschiedenis van het archiefbeheer
Het archief van de commissie is afkomstig uit het archief van de afdeling Nijverheidsonderwijs 1918-1975 en retour gezonden aan het ministerie van Onderwijs en Wetenschappen door de Centrale Archiefselectiedienst (CAS) te Winschoten, waar het Nijverheidsonderwijs archief in bewerking was. De reden voor het terugzenden was het feit dat de archiefvorming gescheiden van het Nijverheidsonderwijs plaats had gevonden, zodat het als 'vreemd archief' aangemerkt moest worden. Het commissie-archief bestaat slechts uit één doos.
De verwerving van het archief
De rechtstitel is (nog) onbekend
Inhoud en structuur van het archief
2.14
Selectie en vernietiging
Uit het archief van de commissie heeft geen noemenswaardige vernietiging plaatsgevonden.
Ordening van het archief
Waar mogelijk zijn de stukken herordend tot bijlagen in de vergaderverslagen.
Aanwijzingen voor de gebruiker
Openbaarheidsbeperkingen
Volledig openbaar.
Materiële beperkingen
Aanvraaginstructie
Openbare archiefstukken kunnen online worden aangevraagd en gereserveerd. U kunt dit ook via de terminals in de studiezaal van het Nationaal Archief doen. Om te kunnen reserveren dient u de volgende stappen te volgen:
U maakt een profiel aan op www.gahetna.nl, en logt vervolgens in
Via de archiefinventaris (alleen de beschrijvingen met rode nummers) selecteert u het gewenste archiefstuk door op de knop 'Reserveren' te klikken
In het volgende scherm geeft u aan op welke dag u het archiefstuk wilt inzien
Indien u zich bevindt in de studiezaal en een tafelnummer heeft ontvangen kunt u dit nummer vermelden. Als u geen tafelnummer heeft kunt u tafelnummer 777 laten staan
Vervolgens bevestigt u uw reservering door deze te versturen.
Verwant materiaal
Beschikbaarheid van kopieën
Beschrijving van de series en archiefbestanddelen
- Niet naar onderwerp ingedeelde stukken, A
  - Notulen van de vergaderingen van de commissie., 1931; 1; 1 pak
- Naar onderwerp ingedeelde stukken, B
  - Stukken betreffende de wetten op het gebied van de zee(vis)vaartdiploma's., 1930-1931; 2; 1 omslag
  - Stukken betreffende opmerkingen op het concept-rapport van de scheepsmachinistenopleiding., 1931; 3; 1 omslag
  - Ingekomen brieven betreffende een ontwerpprogramma van de examen-eisen ter verkrijging van een praktijkdiploma machinisten., 1931; 4; 1 omslag
  - Stukken betreffende diverse leerplannen van de machinistenopleiding., 1931; 5; 1 omslag
  - Stukken betreffende voorstellen van een lid van de commissie omtrent de opleiding van scheepwerktuigkundigen., Z.j.; 6; 2 stukken
  - Stukken betreffende een preadvies van een congrescommissie betreffende de 'opleiding van scheepswerktuigkundigen ter koopvaardij'., Z.j.; 7; 1 omslag
  - Concept-rapporten van de commissie aan de minister van O., K. en W., 1931; 8; 1 omslag